【裁判字號】    94,交上訴,168
【裁判日期】    950321
【裁判案由】    公共危險等
【裁判全文】
臺灣高等法院刑事判決               94年度交上訴字第168號
上  訴  人  臺灣板橋地方法院檢察署檢察官
被      告  甲○○
上列上訴人因被告公共危險等案件，不服臺灣板橋地方法院94年
度交訴字第53號，中華民國94年10月11日第一審判決（起訴案號
：臺灣板橋地方法院檢察署93年度偵字第17051號），提起上訴
，本院判決如下：
    主  文
上訴駁回。
    理  由
一、公訴意旨略以：被告甲○○以駕駛貨車運貨為業，為從事業
    務之人，於民國（下同）九十三年六月十一日上午十一時四
    十分許，駕駛車牌號碼0905-JQ號自小貨車，沿臺北縣三峽
    鎮○○路往土城方向行駛，於行經介壽路一段二二四號前時
    ，明知汽車駕駛時，應注意兩車並行之間隔，並隨時採取必
    要之安全措施，且依當時路況並無不能注意之情形，適有乙
    ○○騎乘車牌號碼DNJ-862號輕型機車在其右側同向行駛，
    甲○○竟疏未注意而擦撞楊女之左肩，致楊女人車倒地而受
    有頭部外傷併硬腦膜下腔出血、左鎖骨骨折之傷害。詎甲○
    ○於駕車肇事致乙○○受傷後，竟未報警及救護傷患即駕車
    逃逸，因認被告涉犯肇事逃逸及業務過失傷害等罪嫌等語。
二、按犯罪事實應依證據認定之，無證據不得認定犯罪事實；不
    能證明被告犯罪者，應諭知無罪之判決，刑事訴訟法第一百
    五十四條第二項、第三百零一條第一項分別定有明文。又按
    告訴人之指訴是以使被告受刑事不利之訴追為目的，故不得
    僅憑告訴人之指訴遽令被告入罪，最高法院三十年上字第八
    一六號，五十二年臺上字第一三○○號分別著有判例可參。
三、訊據被告否認有何過失傷害及肇事逃逸犯行，辯稱：並未擦
    撞告訴人的肩膀或機車，告訴人於案發當時騎乘機車在伊車
    頭右前方處左右晃動，就自己跌倒，伊有向左行駛閃過告訴
    人，並下車查看，且請附近店家出來觀看之人趕快報警或叫
    救護車，伊並未與告訴人或其所騎用上開機車發生擦撞肇事
    等語。經查：
（一）業務過失傷害部分：
    (1)有關車禍發生原因，告訴人於警詢、偵查中指稱：伊於上
      開時地騎乘車牌號碼DNJ-862號輕型機車，行駛於右側最
      外側車道，被告駕駛車牌號碼0905-JQ號自小貨車，行駛
      與伊同向左側，伊左肩背部係遭被告所駕駛之自小貨車右
      側後照鏡擦撞而跌倒，而受有上開之傷害等語，於原審改
      稱：伊於車禍發生當時，左肩背部並不確定係被何物撞擊
      等語，前後指訴已有出入。若依其警、偵訊所指，本件車
      禍發生之原因，係被告所駕駛之小貨車右側後照鏡擦撞告
      訴人肩部所致，然觀諸被告與告訴人所提被告所駕駛之小
      貨車及告訴人所騎乘輕型機車照片六張所示：被告所駕駛
      之小貨車右側後照鏡高度距地面為一三五公分，而告訴人
      乘坐於當時所騎乘之輕型機車，其左肩之高度距地面則僅
      一三○公分等情（偵卷第六九頁，第七八至六九頁），顯
      見被告所駕駛之小貨車右側後照鏡距地面高度，與告訴人
      左肩背部距地面高度，其間尚存有五公分之高度差距，縱
      被告駕駛上開小貨車時，「緊貼」告訴人所騎機車，其小
      貨車右側照後鏡亦無擦撞到告訴人之左肩之可能，此由本
      院命兩造駕駛各該機汽車當場勘驗比對結果，確是如此，
      有勘驗筆錄及照片在卷可參（本院卷第三十至三八頁），
      是告訴人此一所指，即與上開證據不符，尚難遽採。
    (2)至告訴人於原審改稱：其當時遭自後撞及左肩背部而倒地
      ，不知係遭何物擦撞所致等語，惟按被告所駕駛之小貨車
      右側後照鏡之金屬連桿，其距地面高度雖與告訴人乘坐於
      案發當時所騎乘之輕型機車上，左肩距地面高度相近，然
      該金屬連桿與被告所駕駛之小貨車右側車身係向前伸出且
      相互平行，並無向右側凸出之情形，此有被告所駕駛車牌
      號碼0905-JQ號小貨車照片四張在卷可憑，若係前述金屬
      連桿撞擊告訴人，則被告所駕駛之小貨車右側車身必定會
      擦撞告訴人所騎用上開機車，始符情理，本院上開勘驗結
      果，被告車輛若要撞擊告訴人，其部位當在告訴人所駕車
      輛把手或告訴人手臂部份，不會及於肩部，有比對照片在
      卷可參，是告訴人此一所指，亦與上開證據不符，不能採
      信。
    (3)至於證人即處理本件車禍警員陳炳龍於原審證稱：被告所
      駕駛之小貨車右側後照鏡及右側車門有舊刮痕，該車兩側
      有很多舊括痕，無法確認是與告訴人機車摩擦所遺留之痕
      跡等語（原審卷第三八頁），是被告所駕駛小貨車右側車
      身及右側後照鏡，既是舊刮痕，即不能推論係本件車禍所
      致。另告訴人提出案發當時穿著之上衣照片二張，於左肩
      背部固有破損痕跡（偵卷第七七頁），然觀諸其破損方式
      係磨損破洞，而當時告訴人係連同其所騎乘之機車一起跌
      倒，且該路段為柏油路等情，業經證人陳俊宏、陳福利及
      丙○○均於警詢及偵查時證述明確，並有台北縣政府警察
      局三峽分局道路交通事故現場圖、道路交通事故調查報告
      表及車禍現場照片在卷足證，是告訴人跌倒後導致衣服磨
      擦破損，尚在情理中，不能逕推論係遭被告駕車撞擊，是
      告訴人指訴，既有瑕疵可指，尚不能逕為不利被告認定之
      依據。
    (4)按證人係在訴訟上陳述自己觀察事實之第三人，即以其自
      己所體驗之事實提供為認定事實之供述證據，具有證據能
      力，最高法院九十二年度臺上字第六一○七7號判決可資
      參照，查：證人陳俊宏、陳福利及丙○○三人於警詢及偵
      查時均證稱其等均於上開時地聽到聲響後，始至案發現場
      查看，看到告訴人與機車均已倒地，被告下車查看後即行
      離去等情語，惟證人陳俊宏、陳福利、丙○○三人均未目
      睹本件車禍發生之過程，陳俊宏、陳福利及丙○○三人對
      於車禍發生之原因，是否為被告小貨車車身或右側後照鏡
      擦撞告訴人所致，因均未親身目睹見聞，是其等陳述之內
      容均僅為本件車禍「發生後」之事實，揆諸前揭判決意旨
      ，上開三位證人之證述，自均無法據以認定被告確有撞擊
      告訴人之犯行。至於蕭慶隆於警詢固稱：看到撞倒她的小
      貨車等語（偵卷第三七頁），惟其偵訊已稱：聽到巨響後
      ，我出去看看，當時只有被告車在外側車道等語（偵卷第
      五九頁），顯見其並未親見被告開車撞擊告訴人。綜上，
      告訴人於上開時地，騎上開機車倒地，致受有上述傷害，
      惟因本件車禍發生之原因，尚不能證明確係被告駕駛上開
      小貨車右側車身或右側後照鏡擦撞告訴人左肩所致。此外
      ，復查無其他積極事證足資證明被告確有公訴人所指上開
      業務過失傷害之犯行，自屬不能證明被告犯罪，應諭知被
      告此部分無罪之判決。
（二）肇事逃逸部分：
      按刑法第一百八十五條之四「駕駛動力交通工具肇事，致
      人於死傷而逃逸罪」，以行為人駕車「肇事」後，明知致
      人死傷，而未對傷者及時救護及對死者為必要之處理，即
      擅自逃離現場，為其構成要件，且對肇事不問有無過失，
      最高法院九十一年度臺上字第七一九四號，九十三年台上
      字第五五九九號判決意旨參照。本件，既無法證明被告於
      上開時地駕駛上開小貨車時，確有撞擊告訴人左肩肇事，
      致告訴人因之受有上開傷害之結果，自難謂其確有駕駛動
      力交通工具「肇事」之情事，是被告縱於告訴人倒地受有
      上開傷害之當時，並未對告訴人施予必要之救助，亦僅係
      「道義」上之問題，揆諸前揭判決意旨，尚與刑法第一百
      八十五條之四構成要件無涉，自不得遽以該罪相繩。此外
      ，復查亦無其他積極證據可佐，應為無罪判決之諭知。
四、原審以不能證明被告犯罪，而諭知無罪判決，核無不合，檢
    察官上訴，未提出新事證，僅依告訴人指訴，再為爭執，指
    摘原判決不當，為無理由，應予駁回。
据上論斷， 應依刑事訴訟法第三百六十八條，判決如主文。
本案經檢察官鄭龍照到庭執行職務。
中    華    民    國    95    年    3     月    21    日
                  交通法庭  審判長法  官  溫耀源
                                  法  官  段景榕
                                  法  官  周政達
以上正本證明與原本無異。
如不服本判決，應於收受送達後十日內向本院提出上訴書狀，其
未敘述上訴之理由者並得於提起上訴後十日內向本院補提理由書
（均須按他造當事人之人數附繕本）。
                                  書記官  陳菊珍
中    華    民    國    95    年    3     月    21    日


司法院資訊處製作；財團法人民間司法改革基金會備份。
